臺灣士林地方法院刑事判決　　　　　　　　　　　　　九十二年度簡上緝字第一號
　　上　訴　人　臺灣士林地方法院檢察署檢察官
　　被　　　告　己○○
右上訴人因竊盜案件，不服本院中華民國九十一年六月二十一日九十一年度簡字第六
七九號第一審刑事簡易判決（聲請簡易判決處刑案號：臺灣士林地方法院檢察署九十
一年度偵字第二九六一號），提起上訴，本院管轄之第二審合議庭判決如左：
    主  文
原判決撤銷。
己○○連續意圖為自己不法之所有，以詐術使人將本人之物交付，處有期徒刑陸月，
如易科罰金，以佰元折算壹日，緩刑肆年。
    事  實
一己○○於民國八十九年二月間自任會首召集互助會，會首含會員共計三十一會，會
  期自八十九年三月十五日起至九十一年一月十五日止，於每月十五日晚間七時，在
  己○○台北縣淡水鎮○○路○段四六巷十三弄三號三樓住處開標，另於八十九年六
  月三十日、九月三十日、十二月三十日及九十年三月三十日、六月三十日、九月三
  十日、十二月三十日各加標一次，每會新台幣（下同）一萬元，底標一千元，採內
  標制。詎己○○因需錢使用，竟基於意圖為自己不法所有之概括犯意，利用會員甲○○、丁○○（前二人為夫妻）、乙○○、順儀公司（負責人為乙○○）、陳碧霞
  （除乙○○參加二會外，餘各參加一會）未到場參與競標，不知各該次競標者得標
  之標金（各期開標之得標金額詳如附表一所示），連續於各次開標後，分別向甲○○、丁○○訛稱以較真正得標金為低之金額為得標金（詳如附表二所示），亦向乙○○（含順儀公司）、陳碧霞訛稱較低之得標金額（如附表三所示），使甲○○、
  丁○○、乙○○、順儀公司、陳碧霞陷於錯誤，而如數給付高於扣除當期得標金應
  付會款之款項，己○○計詐得二萬七千四百元（計算式詳附表），又己○○明知前
  開互助會於八十九年十二月三十日開標後即停會，未再開標，竟仍基於前開意圖為
  自己不法所有之概括犯意，向會員戊○○、丙○○、曾陳雪卿（各參加一會）訛稱
  九十年一月十五日之得標金為三千六百元、九十年二月十五日之得標金為三千三百
  元，向乙○○（含順儀公司）、陳碧霞訛稱九十年一月十五日及九十年二月十五日
  之得標金各為三千二百元、三千三百元，使其等誤以為互助會仍繼續進行，而如數
  給付扣除己○○所稱標金之會款，此部分己○○計詐得九萬三千三百元（計算式：
  每一會為一萬元扣除己○○所訛稱之標金）。嗣九十年二月間甲○○電詢己○○為
  何未收會款，己○○告知甲○○、丁○○自八十九年十二月三十日起即未交會款，
  甲○○即央己○○傳真該互助會得標之相關資料及其未繳會款月份及金額，己○○
  於傳真予甲○○、丁○○之文件中除載明甲○○、丁○○二人八十九年十二月三十
  日各應繳之得標金為四千元外，另承前意圖為自己不法所有之概括犯意，於文件中
  訛以「九十年一月十五日之得標金為三千六百元，九十年二月十五日之得標金為三
  千三百元」，欲詐取甲○○、丁○○該二次會期之會款，惟甲○○發現己○○傳真
  所載之八十九年十二月三十日得標金，與己○○前所告知之得標金二千八百元不符
  （己○○前告知甲○○八十九年十二月三十日之得標金額為二千八百元，甲○○遂
  於九十年一月二日將其與其妻丁○○應繳之會款一萬四千四百元【（00000－0000
  ）×2＝14400】匯至己○○淡水信用合作社義山分社帳號00000000000
  00帳戶內），再查對己○○所載其他各期之得標金額，亦均高於己○○告知其之
  得標金額，始悉上情，且未再將己○○所稱之九十年一月十五日、二月十五日得標
  金額交付己○○，己○○始未得逞。
二案經被害人甲○○、丁○○訴由臺灣士林地方法院檢察署檢察官聲請簡易判決處刑
  。
  理  由
一右揭犯罪事實，業據被告己○○於偵查及本院調查、審理時自白不諱，核與告訴人
  甲○○、丁○○，證人丙○○、戊○○、乙○○、陳碧霞所述相符，且有告訴人甲○○所提之註記各期得標金額之互助會會員名單、被告傳真予告訴人己○○註記甲○○、丁○○未繳會款之會期得標金，及各期得標金額之互助會會員名單、證人陳
  碧霞、丙○○所提註記各期得標金額之互助會會員名單、告訴人甲○○匯其與丁○○會款予被告之第一商業銀行匯款通知單、台北縣淡水信用合作社支票存款送款簿
  存根、陳碧霞、乙○○、順儀公司匯會款予被告之陽信商業銀行會款收執聯等在卷
  可參，堪認被告之自白與事實相符，足以採信。又被告向告訴人甲○○、丁○○、
  被害人乙○○、順儀公司、陳碧霞等人低報得標金，其詐欺所得應為上開各人依被
  告所訛報之標金繳交之會款（即每期為一萬元扣除己○○所訛稱之標金），與依真
  正得標金額應付之會款（即每期為一萬元扣除當期實際之得標金）間之差額，是被
  告此部分詐欺所得詳如附表之計算式所示，簡易判決處刑書與此不符之處，應予更
  正。本件事證已明，應依法論科。
二核被告利用會員甲○○、丁○○、乙○○、順儀公司、陳碧霞未到場參與競標，不
  知各次競標者得標之標金，而向其等低報得標金，使甲○○、丁○○、乙○○、順
  儀公司、陳碧霞陷於錯誤，而如數給付高於應付會款之款項，以溢收其等之活會會
  款，及於八十九年十二月三十日停會後，仍向戊○○、丙○○、曾陳雪卿、乙○○
  （含順儀公司）、陳碧霞訛稱九十年一月十五日及二月十五日之得標金，使其等誤
  以為上開二期仍如期開標，而給付被告會款部分，係犯刑法第三百三十九條第一項
  之詐欺取財罪；向甲○○、丁○○訛稱九十年一月十五日及二月十五日之得標金，
  要其等給付會款，惟因甲○○、丁○○發現被告前告知其等之得標金與被告互助會
  單上註記之得標金不符，被告有向其等低報得標金之舉，而未給付，始未得逞部分
  ，係犯同法第三百三十九條第三項、第二項之詐欺取財未遂罪。被告所為多次行為
  ，時間緊接，所犯罪名相同，顯係出於概括之犯意反覆為之，為連續犯，應依刑法
  第五十六條之規定以刑法第三百三十九條第一項詐欺取財罪論，並加重其刑。又被
  告詐欺乙○○、順儀公司、陳碧霞、曾陳雪卿會款並得逞部分，及詐騙告訴人甲○○、丁○○九十年一月十五日、二月十五日會款未得逞部分，雖未據起訴，然與上
  訴人原聲請簡易判決處刑，且經本院論罪科刑部分，為連續犯裁判上一罪之關係，
  本院自得併予審理，併此敘明。原審以被告犯行明確，予以論罪科刑，固非無見，
  惟原審就前開本院併予審理部分，漏未審判及就前述詐欺所得金額計算有誤，自有
  未洽，上訴意旨雖未指摘於此，然原審判決既有前開瑕疵，自屬無從維持，應由本
  院予以撤銷改判。爰審酌被告犯罪之動機、手段、次數、所得之金額及犯罪後坦承
  犯行，雖與告訴人甲○○、丁○○及被害人戊○○、丙○○等人和解，然僅給付部
  分賠償款（有告訴人甲○○、丁○○，證人戊○○、丙○○之陳述，及台北縣淡水
  鎮調解委員會調解筆錄一份在卷可參）等一切情狀，量處如主文所示之刑，並諭知
  易科罰金之折算標準。末查被告前因詐欺罪、經法院判處有期徒刑四月確定，並於
  七十六年五月十二日執行完畢，又違反票據法案件，經法院判處有期徒刑四月，於
  七十五年十月二十九日執行完畢等情，有台灣高等法院被告全國前案紀錄表在卷可
  稽，被告雖曾受有期徒刑以上刑之執行完畢，惟五年以內未曾受有期徒刑以上刑之
  宣告，因一時失慮，致罹刑典，事後已坦承犯行，深具悔意，且業與告訴人及被害
  人和解，賠償其等部分之損失，經此刑之宣告後，應知警惕而無再犯之虞，本院因
  認暫不執行其刑為當，予以宣告緩刑肆年，用啟自新。
據上論斷，應依刑事訴訟法第四百五十五條之一第一項、第三項、第三百六十九條第
一項前段、第三百六十四條、第二百九十九條第一項前段，刑法五十六條、第三百三
十九條第一項、第四十一條第一項、第七十四條第二款，罰金罰鍰提高標準條例第一
條前段、第二條，判決如主文。
本案經檢察官林聰良到庭執行職務。
中　　　華　　　民　　　國　　九十三　　年　　　四　　　月　　 三十 　　日
                              臺灣士林地方法院刑事第五庭
                                  審判長法　官　蔡　明  宏
                                        法  官  姜　麗　香
                                        法  官  江　翠　萍
右正本證明與原本無異。
本件不得上訴。
                                        書記官  范　淑  芬
中　　　華　　　民　　　國　　九十三　　年　　　五　　　月　    五    　日
附錄本判決論罪科刑依據之法條：
刑法第三百三十九條第一項
圖為自己或第三人不法之所有，以詐術使人將本人或第三人之物交付者，處五年以下
有期徒刑、拘役或科或併科一千元以下罰金。
附表一                附表二                附表三
日期      得標金    │日期     得標金      │日期      得標金
000000    0000元    │000000   0000元      │000000    0000元
000000    0000元    │000000   0000元      │000000    0000元
000000    0000元    │000000   0000元      │000000    0000元
000000    0000元    │000000   0000元      │000000    0000元
000000    0000元    │890630   本期無詐欺  │890630    本期無詐欺
000000    0000元    │000000   0000元      │000000    0000元
000000    0000元    │000000   0000元      │000000    0000元
000000    0000元    │000000   0000元      │000000    0000元
000000    0000元    │890930   本期無詐欺  │890930    本期無詐欺
000000    0000元    │000000   0000元      │000000    0000元
000000    0000元    │891115   本期無詐欺  │891115    本期無詐欺
000000    0000元    │000000   0000元      │891215    本期無詐欺
000000    0000元    │000000   0000元      │891230    本期無詐欺
──────────┴────────────────────────
附表二甲○○、丁○○各一會部分，己○○共計詐得【計算式：甲○○、丁○○各所
付之會款（每期為一萬元扣除己○○所訛稱之標金）扣除依真正得標金額應匯之會款
（每期為一萬元扣除附表一所示之標金）】：一萬三千元
附表三乙○○二會、順儀公司一會、陳碧霞一會【計算式如前述】：一萬四千四百元
